臺灣高等法院民事裁定　九十一年度聲更(一)字第七號
　　　聲　請　人　戊宇○
　　　　　　　　　丙ｓ○
　　　　　　　　　丁申○
　　　　　　　　　丙Ｂ琴
　　　　　　　　　乙○○
　　　　　　　　　丙○○○
　　　　　　　　　Ｄ○○
　　　　　　　　　丙ｆ○
　　　　　　　　　甲未○
　　　　　　　　　乙Ｖ○
　　　　　　　　　戊　午
　　　　　　　　　乙丙○
　　　　　　　　　戌○○
　　　　　　　　　丙ｖ○
　　　　　　　　　甲　ｌ
　　　　　　　　　鐘思湧
　　　　　　　　　丁ｉ○
　　　　　　　　　丙Ｅ○
　　　　　　　　　乙卯○
　　　　　　　　　丙Ｓ○
　　　　　　　　　丙Ｒ○
　　　　　　　　　丁丑○
　　　　　　　　　丙ｊ○
　　　　　　　　　丁Ｇ○
　　　　　　　　　乙申○
　　　　　　　　　丙Ｌ○
　　　　　　　　　甲ｃ○
　　　　　　　　　乙宙○
　　　　　　　　　Ｋ○○
　　　　　　　　　Ｖ○○
　　　　　　　　　丙Ｑ○○
　　　　　　　　　甲辰○○
　　　　　　　　　丁ｓ○
　　　　　　　　　丁ｋ○
　　　　　　　　　甲戌○
　　　　　　　　　甲Ｑ○○
　　　　　　　　　戊ｈ○
　　　　　　　　　甲乙○
　　　　　　　　　丁Ｙ○
　　　　　　　　　甲ｓ○○
　　　　　　　　　甲ｕ○
　　　　　　　　　乙ｃ○
　　　　　　　　　戊ｘ○
　　　　　　　　　戊ｍ○
　　　　　　　　　甲酉○
　　　　　　　　　甲癸○
　　　　　　　　　甲天○
　　　　　　　　　戊Ｕ○
　　　　　　　　　甲Ｋ○
　　　　　　　　　丁辰○
　　　　　　　　　乙Ｘ○
　　　　　　　　　乙Ｉ○
　　　　　　　　　甲Ｒ○
　　　　　　　　　戊戌○
　　　　　　　　　子　○
　　　　　　　　　丁ｌ○
　　　　　　　　　乙Ｂ○
　　　　　　　　　丁ｐ○
　　　　　　　　　ｕ○○
　　　　　　　　　戊ｔ○
　　　　　　　　　Ｍ○○
　　　　　　　　　丙戌○
　　　　　　　　　戊戊○
　　　　　　　　　乙ｐ○
　　　　　　　　　己未○
　　　　　　　　　黃○○
　　　　　　　　　甲Ｖ○
　　　　　　　　　乙ｙ○○
　　　　　　　　　乙Ｊ○
　　　　　　　　　己午○
　　　　　　　　　戊乙○
　　　　　　　　　Ｙ○○
　　　　　　　　　ｄ○○
　　　　　　　　　丁ｑ○
　　　　　　　　　潘淑懿
　　　　　　　　　乙辰○○
　　　　　　　　　乙Ｈ○
　　　　　　　　　戊ｇ○
　　　　　　　　　乙午○
　　　　　　　　　馮宗韜
　　　　　　　　　乙Ｔ○
　　　　　　　　　乙Ｙ○
　　　　　　　　　丙ｚ○
　　　　　　　　　甲Ｌ○
　　　　　　　　　乙Ｗ○
　　　　　　　　　ｏ○○
　　　　　　　　　丁ｊ○
　　　　　　　　　甲亥○
　　　　　　　　　丙Ｙ○
　　　　　　　　　甲丁○
　　　　　　　　　ｍ○○
　　　　　　　　　丁Ｓ○
　　　　　　　　　丁宙○○
　　　　　　　　　Ｌ○○
　　　　　　　　　丁Ｅ○
　　　　　　　　　丁ｙ○
　　　　　　　　　丙　Ｃ
　　　　　　　　　戊巳○
　　　　　　　　　乙ａ○
　　　　　　　　　戊宙○
　　　　　　　　　甲甲○
　　　　　　　　　ｚ○○
　　　　　　　　　乙Ｆ○
　　　　　　　　　丁巳○
　　　　　　　　　丙ｂ○
　　　　　　　　　丁庚○
　　　　　　　　　甲Ｎ○
　　　　　　　　　甲ｊ○○
　　　　　　　　　丙　Ｂ
　　　　　　　　　午○○
　　　　　　　　　戊Ｄ○
　　　　　　　　　ｖ○○
　　　　　　　　　丙Ｇ○
　　　　　　　　　甲申○
　　　　　　　　　Ｓ○○
　　　　　　　　　丙Ｏ○
　　　　　　　　　丙Ｎ○
　　　　　　　　　丙Ｍ○
　　　　　　　　　宇○○
　　　　　　　　　戊Ｒ○
　　　　　　　　　丁ｎ○
　　　　　　　　　己癸○
　　　　　　　　　甲Ｗ○
　　　　　　　　　丙ｈ○
　　　　　　　　　ｋ○○
　　　　　　　　　丙寅○
　　　　　　　　　甲Ｅ○
　　　　　　　　　戊Ｔ○
　　　　　　　　　丁乙○
　　　　　　　　　戊酉○
　　　　　　　　　甲Ｔ○
　　　　　　　　　丁ｆ○
　　　　　　　　　丁ｕ○
　　　　　　　　　乙ｈ○
　　　　　　　　　甲卯○○
　　　　　　　　　戊Ｌ○
　　　　　　　　　戊Ｎ○
　　　　　　　　　戊Ｏ○
　　　　　　　　　丙ｗ○
　　　　　　　　　丙Ｆ○
　　　　　　　　　丁宇○
　　　　　　　　　Ａ○○
　　　　　　　　　乙黃○
　　　　　　　　　甲Ｚ○○
　　　　　　　　　丁ｗ○
　　　　　　　　　丁Ｑ○
　　　　　　　　　丙巳○
　　　　　　　　　黃秋花
　　　　　　　　　丁Ｈ○
　　　　　　　　　乙乙○
　　　　　　　　　甲丙○
　　　　　　　　　甲ａ○
　　　　　　　　　戊ａ○
　　　　　　　　　戊Ｚ○
　　　　　　　　　丙Ｊ○
　　　　　　　　　Ｎ○○
　　　　　　　　　乙　ｑ
　　　　　　　　　乙ｏ○○
　　　　　　　　　戊未○
　　　　　　　　　ｗ○○○
　　　　　　　　　丙酉○
　　　　　　　　　乙己○
　　　　　　　　　陳美妙
　　　　　　　　　乙ｔ○
　　　　　　　　　丙午○
　　　　　　　　　戊Ｇ○
　　　　　　　　　甲ｖ○
　　　　　　　　　丁ｖ○
　　　　　　　　　乙Ｌ○
　　　　　　　　　甲Ｂ○
　　　　　　　　　乙子○
　　　　　　　　　己庚○
　　　　　　　　　己辛○
　　　　　　　　　戊ｂ○
　　　　　　　　　丙乙○
　　　　　　　　　戊Ｉ○
　　　　　　　　　乙Ｕ○
　　　　　　　　　乙Ｚ○
　　　　　　　　　丁亥○
　　　　　　　　　甲己○
　　　　　　　　　甲庚○
　　　　　　　　　戊子○
　　　　　　　　　丁Ｘ○
　　　　　　　　　ｌ○○
　　　　　　　　　戊Ｂ○
　　　　　　　　　乙丑○
　　　　　　　　　乙壬○○
　　　　　　　　　甲午○
　　　　　　　　　乙ｗ○
　　　　　　　　　戊丙○
　　　　　　　　　丙ｇ○
　　　　　　　　　戊辛○
　　　　　　　　　Ｚ○○
　　　　　　　　　丁ｍ○
　　　　　　　　　丁Ｉ○
　　　　　　　　　甲Ｏ○
　　　　　　　　　甲ｔ○
　　　　　　　　　甲　ｉ
　　　　　　　　　Ｒ○○
　　　　　　　　　乙ｌ○
　　　　　　　　　Ｔ○○
　　　　　　　　　丁甲○
　　　　　　　　　乙玄○
　　　　　　　　　Ｇ○○
　　　　　　　　　乙甲○
　　　　　　　　　丙Ｔ○
　　　　　　　　　丁天○
　　　　　　　　　戊庚○
　　　　　　　　　戊ｏ○
　　　　　　　　　丁Ｎ○
　　　　　　　　　丙卯○○
　　　　　　　　　丁Ｆ○
　　　　　　　　　乙Ｃ○
　　　　　　　　　戊ｄ○
　　　　　　　　　丁寅○
　　　　　　　　　戊ｃ○
　　　　　　　　　戊辰○
　　　　　　　　　甲ｏ○
　　　　　　　　　丁卯○
　　　　　　　　　戊ｋ○
　　　　　　　　　乙Ｅ○
　　　　　　　　　丙ｒ○
　　　　　　　　　甲宇○
　　　　　　　　　甲ｚ○
　　　　　　　　　戊Ｋ○
　　　　　　　　　Ｐ○○
　　　　　　　　　甲Ｙ○
　　　　　　　　　戊ｎ○
　　　　　　　　　丁ｒ○
　　　　　　　　　丙未○
　　　　　　　　　己戊○
　　　　　　　　　戊Ｅ○
　　　　　　　　　戊Ｆ○
　　　　　　　　　戊ｒ○
　　　　　　　　　戊卯○
　　　　　　　　　戊寅○
　　　　　　　　　甲Ｐ○
　　　　　　　　　丙亥○
　　　　　　　　　林勝明
　　　　　　　　　甲　ｍ
　　　　　　　　　甲ｐ○
　　　　　　　　　ｇ○○
　　　　　　　　　乙ｊ○
　　　　　　　　　己丑○
　　　　　　　　　甲ｗ○
　　　　　　　　　丁ｇ○
　　　　　　　　　甲壬○
　　　　　　　　　戊天○
　　　　　　　　　甲宙○
　　　　　　　　　乙ｅ○
　　　　　　　　　乙ｎ○
　　　　　　　　　ｂ○○
　　　　　　　　　戊甲○
　　　　　　　　　丁ｚ○
　　　　　　　　　丙ｔ○
　　　　　　　　　己乙○
　　　　　　　　　丙Ｐ○
　　　　　　　　　丙戊○
　　　　　　　　　乙ｆ○
　　　　　　　　　戊Ｑ○
　　　　　　　　　乙Ｐ○
　　　　　　　　　酉○○
　　　　　　　　　甲ｂ○
　　　　　　　　　乙ｚ○
　　　　　　　　　己卯○
　　　　　　　　　李蕙華
　　　　　　　　　丙ｃ○
　　　　　　　　　乙酉○
　　　　　　　　　乙戌○
　　　　　　　　　丙辰○
　　　　　　　　　戊Ｘ○
　　　　　　　　　丙ｘ○
　　　　　　　　　乙ｕ○
　　　　　　　　　丁ｘ○
　　　　　　　　　戊Ａ○
　　　　　　　　　丁己○
　　　　　　　　　乙ｇ○
　　　　　　　　　乙宇○
　　　　　　　　　ｆ○○
　　　　　　　　　甲丑○
　　　　　　　　　丁ｏ○
　　　　　　　　　丁黃○
　　　　　　　　　乙寅○
　　　　　　　　　乙ｋ○
　　　　　　　　　丙甲○
　　　　　　　　　戊Ｊ○
　　　　　　　　　戊地○
　　　　　　　　　乙　Ｑ
　　　　　　　　　乙　Ｒ
　　　　　　　　　辛○○
　　　　　　　　　己○○
　　　　　　　　　己甲○
　　　　　　　　　戊ｆ○
　　　　　　　　　丁戊○
　　　　　　　　　丙　黃
　　　　　　　　　丙Ｗ○
　　　　　　　　　丁Ｕ○
　　　　　　　　　丁○○
　　　　　　　　　丙Ｉ○
　　　　　　　　　丁Ｖ○
　　　　　　　　　戊己○
　　　　　　　　　甲Ｆ○
　　　　　　　　　Ｑ○○
　　　　　　　　　乙Ｍ○
　　　　　　　　　甲Ｍ○
　　　　　　　　　丙玄○
　　　　　　　　　巳○○
　　　　　　　　　丁Ｒ○
　　　　　　　　　乙ｄ○
　　　　　　　　　Ｆ○○
　　　　　　　　　甲子○
　　　　　　　　　ｉ○○
　　　　　　　　　丁壬○
　　　　　　　　　己壬○
　　　　　　　　　丙丙○
　　　　　　　　　乙ｖ○
　　　　　　　　　丙Ｈ○
　　　　　　　　　甲ｅ○
　　　　　　　　　甲ｙ○
　　　　　　　　　謝秀蘭
　　　　　　　　　乙ｂ○○
　　　　　　　　　甲Ｇ○○
　　　　　　　　　Ｏ○○
　　　　　　　　　丙丑○
　　　　　　　　　乙ｍ○
　　　　　　　　　乙天○
　　　　　　　　　丙ｑ○
　　　　　　　　　丁ｔ○
　　　　　　　　　甲寅○
　　　　　　　　　己酉○
　　　　　　　　　戊ｌ○
　　　　　　　　　顏春香
　　　　　　　　　甲　ｎ
　　　　　　　　　甲Ｃ○
　　　　　　　　　丙Ａ○
　　　　　　　　　戊ｐ○
　　　　　　　　　ｓ○○
　　　　　　　　　己丙○
　　　　　　　　　乙Ｇ○
　　　　　　　　　卯○○
　　　　　　　　　己子○
　　　　　　　　　乙地○
　　　　　　　　　丁Ｔ○
　　　　　　　　　甲ｇ○
　　　　　　　　　甲ｆ○
　　　　　　　　　ｙ○○
　　　　　　　　　甲ｘ○
　　　　　　　　　乙巳○
　　　　　　　　　乙癸○
　　　　　　　　　乙戊○
　　　　　　　　　乙ｓ○
　　　　　　　　　乙ｒ○
　　　　　　　　　丁ｃ○
　　　　　　　　　丁Ｐ○
　　　　　　　　　ｈ○○
　　　　　　　　　Ｗ○○
　　　　　　　　　ａ○○
　　　　　　　　　己己○
　　　　　　　　　丙Ｕ○
　　　　　　　　　丙Ｘ○
　　　　　　　　　丙Ｚ○
　　　　　　　　　丁ａ○
　　　　　　　　　ｅ○○
　　　　　　　　　乙亥○
　　　　　　　　　丙己○
　　　　　　　　　戊丁○
　　　　　　　　　戊壬○
　　　　　　　　　丁地○
　　　　　　　　　壬○○
　　　　　　　　　戊○○○
　　　　　　　　　乙Ｓ○
　　　　　　　　　乙庚○
　　　　　　　　　乙丁○
　　　　　　　　　乙Ｄ○
　　　　　　　　　丙癸○
　　　　　　　　　丙壬○
　　　　　　　　　Ｘ○○
　　　　　　　　　戊ｓ○○
　　　　　　　　　乙辛○
　　　　　　　　　戊Ｓ○
　　　　　　　　　戊　Ｃ
　　　　　　　　　丙ｙ○
　　　　　　　　　丙ａ○
　　　　　　　　　甲戊○
　　　　　　　　　地○○
　　　　　　　　　丙宇○
　　　　　　　　　甲地○
　　　　　　　　　甲Ｊ○
　　　　　　　　　甲Ｓ○
　　　　　　　　　Ｉ○○
　　　　　　　　　甲Ｕ○
　　　　　　　　　Ｈ○○
　　　　　　　　　丁玄○
　　　　　　　　　丁ｄ○
　　　　　　　　　辰○○
　　　　　　　　　甲ｋ○
　　　　　　　　　ｒ○○
　　　　　　　　　乙ｉ○
　　　　　　　　　丁癸○
　　　　　　　　　己辰○
　　　　　　　　　乙Ｋ○
　　　　　　　　　甲ｄ○
　　　　　　　　　玄○○
　　　　　　　　　ｑ○○
　　　　　　　　　甲Ｉ○
　　　　　　　　　甲Ａ○
　　　　　　　　　甲Ｈ○
　　　　　　　　　甲Ｄ○
　　　　　　　　　丙ｄ○
　　　　　　　　　丙庚○
　　　　　　　　　戊ｖ○
　　　　　　　　　戊ｕ○
　　　　　　　　　丁Ｍ○
　　　　　　　　　丙ｏ○
　　　　　　　　　亥○○
　　　　　　　　　戊黃○
　　　　　　　　　戊ｗ○
　　　　　　　　　丁子○
　　　　　　　　　戊申○
　　　　　　　　　甲辛○
　　　　　　　　　戊癸○
　　　　　　　　　戊亥○
　　　　　　　　　翁素蕙
　　　　　　　　　戊ｑ○
　　　　　　　　　己巳○
　　　　　　　　　未○○
　　　　　　　　　丙宙○
　　　　　　　　　丁Ｚ○
　　　　　　　　　甲巳○
　　　　　　　　　甲ｑ○
　　　　　　　　　寅○○
　　　　　　　　　丁Ｄ○
　　　　　　　　　丁Ｃ○
　　　　　　　　　丁Ｂ○
　　　　　　　　　丁辛○
　　　　　　　　　戊ｙ○
　　　　　　　　　戊ｚ○
　　　　　　　　　戊丑○
　　　　　　　　　丁Ｊ○
　　　　　　　　　丙ｉ○
　　　　　　　　　戊ｅ○
　　　　　　　　　ｐ○○
　　　　　　　　　丙ｋ○
　　　　　　　　　丙ｌ○
　　　　　　　　　乙Ｎ○
　　　　　　　　　乙Ｏ○
　　　　　　　　　戊Ｖ○
　　　　　　　　　戊Ｗ○
　　　　　　　　　丙申○
　　　　　　　　　丁Ｏ○
　　　　　　　　　戊Ｐ○
　　　　　　　　　戊Ｈ○
　　　　　　　　　丙Ｋ○
　　　　　　　　　丙ｍ○
　　　　　　　　　宙○○
　　　　　　　　　Ｊ○○
　　　　　　　　　丁ｅ○
　　　　　　　　　丁Ｌ○
　　　　　　　　　癸○○
　　　　　　　　　丁Ａ○
　　　　　　　　　乙未○
　　　　　　　　　申○○
　　　　　　　　　Ｅ○○
　　　　　　　　　乙ｘ○
　　　　　　　　　戊ｊ○
　　　　　　　　　丙Ｖ○
　　　　　　　　　丁Ｋ○
　　　　　　　　　丙ｐ○
　　　　　　　　　戊Ｍ○
　　　　　　　　　ｃ○○
　　　　　　　　　己寅○
　　　　　　　　　丁戌○
　　　　　　　　　丁Ｗ○
　　　　　　　　　丙ｎ○
　　　　　　　　　Ｕ○○
　　　　　　　　　丙辛○
　　　　　　　　　Ｃ○○○
　　　　　　　　　己申○
　　　　　　　　　丁午○
　　　　　　　　　ｘ○○
　　　　　　　　　己丁○
　　　　　　　　　丙天○
　　　　　　　　　丙子○
　　　　　　　　　Ｂ○○
　　　　　　　　　ｊ○○
　　　　　　　　　戊ｉ○
　　　　　　　　　賴銀海
　　　　　　　　　丁未○
　　　　　　　　　丁酉○
　　　　　　　　　丁丁○
　　　　　　　　　甲黃○
　　　　　　　　　甲ｈ○
　　　　　　　　　丙ｕ○
　　　　　　　　　丙丁○
　　　　　　　　　乙Ａ○
　　　　　　　　　甲ｒ○
　　　　　　　　　甲玄○
　　　　　　　　　ｔ○○
　　　　　　　　　甲○○
　　　　　　　　　ｎ○○
　　　　　　　　　丁丙○
　　　　　　　　　丙地○
　　　　　　　　　庚○○
　　　　　　　　　戊玄○
　　　　　　　　　戊Ｙ○
　　　　　　　　　丙Ｄ○
　　　　　　　　　丁ｈ○
　　　　　　　　　丁ｂ○
　　　　　　　　　甲Ｘ○
　　　　　　　　　丙ｅ○
　　　　　　　　　天○○
　　　人共同代理人盧倍倍
　　　　　　　　　戊ｙ○
右聲請人因與相對人丑○○等間請求損害賠償事件，聲請訴訟救助，經最高法院發回
更審，本院裁定如左：
    主      文
聲請駁回。
聲請及發回前第三審抗告費用由聲請人負擔。
    理      由
一、按當事人無資力支出訴訟費用者，依民事訴訟法第一百零七條規定，法院固應依
    聲請准予救助。所謂無資力，係指窘於生活，且缺乏經濟上之信用（最高法院十
    八年抗字第二六○號、四十三年台抗字第一五二號判例意旨參照），申言之，若
    非無籌措款項以支出訴訟費用之信用技能，即難謂為無資力支出訴訟費用。次按
    此項請求救助之事由，依同法第一百零九條第二項、第二百八十四條之規定，應
    依證據之性質，提出能即時調查者以釋明之，而法院調查聲請人是否無資力支出
    訴訟費用，專就聲請人提出之證據為之，如聲請人並未提出證據，或依其提出之
    證據，未能信其無資力支出訴訟費用之主張為真實，即應將其聲請駁回，並無調
    查之必要（最高法院二十六年滬抗字第三四號判例意旨參照）。
二、本件聲請人聲請訴訟救助，係主張聲請人多達五百二十人，散居各地且經濟拮据
    ，所組成之自救會自民國八十五年成立以來，為伸張權利已付出多筆費用，至今
    已無足夠經費得以聯絡每一聲請人繳足裁判費等語。惟聲請人並未提出任何證據
    以釋明其窘於生活且缺乏經濟上之信用，而無資力支出訴訟費用，依上開說明，
    聲請人所為訴訟救助之聲請即屬無從准許，爰裁定如主文。
中　　　華　　　民　　　國　　九十一　　年　　十一　　  月　　二十六    日
　　　　　　　　　　　　　　　 民事第十六庭
　　　　　　　　　　　　　 　　　　審判長法　官　阮　富　枝
                                         法　官　黃  豐  澤
                                         法　官　林  麗  玲
右正本係照原本作成。
如不服本裁定，應於收受送達後五日內向本院提出抗告狀，並應繳納抗告費新台幣四
十五元正。
中　　　華　　　民　　　國　　九十一　　年　　十一　　  月　　二十七    日
　　　　　　　　　　　　　　　　　　　　 書記官  鄭　淑　昀
